臺灣高等法院刑事判決　　　　　　　　95年度上訴字第3975號
上　訴　人
即　被　告　甲○○
上列上訴人因偽造文書案件，不服臺灣臺北地方法院九十四年度
訴字第九一五號，中華民國九十五年九月二十九日第一審判決（
起訴案號：臺灣臺北地方法院檢察署九十三年度偵字第二０三五
六號），提起上訴，本院判決如下：
    主  文
原判決撤銷。
甲○○無罪。
    理  由
一、公訴意旨略以：被告甲○○係位在臺北市○○區○○街三巷
    二號「老虎納米生技股份有限公司」（下稱老虎納米公司【
    原名鈦格生技股份有限公司】（下稱鈦格公司））之實際負
    責人，明知丁○○、戊○○並未同意成為老虎納米公司之股
    東及董事，竟基於偽造文書之概括犯意，於民國九十一年二
    月七日，交代鈦格公司不知情之承辦人員盜用丁○○、戊○○置於鈦格公司之印章，蓋用於於鈦格公司變更登記申請書
    所附身分證影本之騎縫處，並於同日之鈦格公司董事會會議
    事錄、老虎納米公司董事願任同意書上，連續偽造丁○○、
    戊○○之簽名，再持之向臺北市政府建設局申請辦理公司股
    東名簿與董事變更登記，而使承辦公務員登載於職務上所掌
    之公文書，足生損害於丁○○、戊○○及臺北市政府建設局
    對於公司登記管理之正確性。因認被告涉犯刑法第刑法第二
    百十六條、第二百十條行使偽造私文書、第二百十七條第二
    項盜用印章、第二百十四條使公務員登載不實罪嫌。
二、本件公訴人認被告涉犯上揭罪嫌，要以告訴人丁○○、戊○○之指訴暨鈦格公司變更登記申請書、鈦格公司董事會會議
    事錄、老虎納米公司股東名簿、老虎納米公司董事監察人名
    單、董事願任同意書等為論據。
三、訊據被告堅詞否認有何行使偽造私文書、盜用印章之犯行，
    辯稱：當時有召開董事會議，告訴人等均有參加並同意擔任
    股東、董事，印章係由告訴人所提供，公司發放薪資係以轉
    帳方式，故伊無必要留取告訴人等之印章等語。
四、經查：
  (一)老虎納米公司之董事長為吳世捷，董事三人分別為乙○○、
    戊○○、丁○○，監察人為董明祿，有財團法人金融聯合徵
    信中心查詢紀錄一紙在卷足佐（見偵查卷第二三頁）。
  (二)告訴人丁○○於偵查及原審中皆稱：「…吳世捷也承認他有
    親自簽名，…」（見偵查卷第三０頁，原審卷第七五頁）。
    證人董明祿於偵查中證稱其在老虎納米公司擔任監察人一職
    ，但沒空參加改選董監事會議，其都委託被告處理（見偵查
    卷第四七頁）。證人乙○○於偵查中稱：「（你是鈦格公司
    的董事嗎？）忘了，我記得好像有，但是時間太久了，我不
    記得，可能是當時老闆甲○○給員工的一些乾股福利。…（
    這次會議你是否有參加？）不記得了，要看內容才記得。（
    《提示》有無意見？）這我有參加。（《提示公司卷》九十
    一年到九十四年董事願任同意書，是你簽的？）是。（是否
    認識當庭的告訴人？）認識，都是公司同事。（他們有無入
    股鈦格或是老虎納米，你知道嗎？）可能有幾次我有跟他們
    一起開會，但我大部分時間在跑業務，所以我不太清楚。」
    （見偵查卷第六七、六八頁），其於原審審理時並證稱：「
    （請你說明你為何會簽這份擔任董事的過程？）這是九十年
    底的時候，鈦格公司召開會議，董事長甲○○跟我們說有新
    的公司，就是鈦格生技改名為老虎納米生技，他說公司有新
    的產品…找優秀員工擔任董事，當時我有同意擔任公司的董
    事。…時間是在九十年底，董事長召開這個會議，是在總經
    理辦公室召開。有我、丁○○、戊○○、吳世捷以及董事長
    和總經理。（那天你說你同意擔任董事，其他在場人如何表
    示？）也都同意。…（他們當初找你擔任董事時，有無告訴
    你原因？）有，他們說這個產品不錯，所以我們自然同意…
    （是否就是在你剛才所述的會議上告訴你們的？）是的，但
    是在會議之前也有提過。（你說他在會議之前有提過，跟你
    提的時候其他三個人有無在場？）我記得吳世捷在場，另外
    二個人有無在場我不記得。…（甲○○當初召開你們是否擔
    任董事的會議時，董明祿是否有參與？）沒有。」（見原審
    卷第五六至六三頁）。證人丙○○於原審審理時證稱：「（
    是否知道他們擔任董事的過程？）知道。董事長有提到他不
    希望鈦格生技的董事和鈦格科技公司重複，所以希望從鈦格
    科技公司優秀的員工來擢升。…（你們如何取得他們的同意
    擔任董事？）當時董事長有在我的辦公室或會議室召開會議
    ，在會議室宣布，有請他們到我的辦公室來，當時董事長也
    有在場。那時是董事長請我主持會議，問他們是否同意，他
    們全部都同意。…（那天會議上是否有講到公司持股或是鈦
    格生技公司以後的事情？）有說到持股的事情，他們對於股
    權分配沒有意見，全部由我來負責。他們四個人就是丁○○
    、戊○○、乙○○、吳世捷。…（你是否知道鈦格生技公司
    在九十一年二月七日召開會議？）知道，他們四人都知道。
    那天開會我在場。在場的人有甲○○董事長、吳世捷、乙○○、戊○○、丁○○。（上面的簽名是否他們本人簽的？）
    吳世捷、乙○○是他們本人簽的，丁○○、戊○○是我代簽
    的，因為簽該文件時，他們不在。因為他們有全權授權給我
    ，所以我代簽。（簽該文件是何時簽的？）開完會後幾天。
    …（你決定人選之後，是一一徵詢他們意見，還是開會請他
    們來？）我們開過很多次會，有一一詢問他們本人同意。（
    九十年底那次會議召集的目的？）就是變更董監事的前置會
    議…（其他董事或是監察人有無參加？）監察人沒有參加，
    只有吳世捷、乙○○、戊○○、丁○○有參加。（董事會議
    事錄簽名是否在當場簽的？）不是。那是事後會計師打好再
    請他們補簽。丁○○、戊○○是我代簽，因為他們當時人不
    在公司，丁○○去客戶那裡維修，戊○○人在大陸，他們二
    人有授權我代簽。（你說丁○○、戊○○授權你代簽，何時
    授權？）開董監事會時他們就同意授權我辦理了。…（何時
    授權你簽名？）開完董監事會之後，他們授權我，所以後面
    的都是我代簽…（其他二位吳世捷、乙○○有無授權你替他
    們簽名？）有，他們全部都有授權。因為他們二人是幹部主
    管，有在公司，會計小姐直接拿給他們簽名。如果他們不在
    還是我要簽名。」（見原審卷第六五至七０頁），其於本院
    審理時亦為相同之證述（見本院卷第五三頁反面至五四頁）
    。是老虎納米公司之董事會成員除告訴人二人外之人、監察
    人皆承認知悉擔任該公司職務之事實，而證人乙○○、丙○○也到院證稱有召開改選董監會議之事實，是告訴人二人否
    認有召開該會議，且知悉擔任董事一職之事實，是否為真，
    顯有疑義。
  (三)告訴人戊○○、丁○○先於告訴狀內指陳「…被告竟利用主
    僱關係之便，竊取告訴人之身分證影本、盜刻告訴人印章…
    」（見偵查卷第六頁）；再告訴人丁○○、戊○○分別於警
    詢時稱：「我身分證影本當時是留在被告訴人陳董熹（即被
    告，後改名為甲○○）鈦格科技公司內當員工資料備存。」
    （見偵查卷第一二、一三頁）；告訴人丁○○於偵查中稱：
    「（你的證件、印章有無交給甲○○？）鈦格有幫我刻一個
    印章，證件的部分，只有當初到公司任職的時候有交一份影
    本。（印章作何用？）鈦格公司幫我刻的，我並沒有交給公
    司，是看到老虎納米的那一份董事任職同意書，才知道有幫
    我刻，…」（見偵查卷第二八頁）；告訴人丁○○於原審準
    備程序時稱：「…我離職時並沒有印章在公司。但當初公司
    有說要刻一顆印章要發放薪水，另有身分證影本也留在公司
    。」，告訴人戊○○於原審準備程序時稱：「…我是剛進去
    時，會計有說會刻印章要發放薪資之用。」（見原審卷第一
    八頁反面）；證人丁○○於原審審理時證稱：「（你進入公
    司後，公司有無替你刻章？）忘記了，我們有留一顆印章放
    在公司。章是否我的還是公司替我刻的我不記得，印章是要
    領取薪資用的。」，證人戊○○於原審審理時證稱：「（公
    司有無替你刻章？）有。因為領薪水會計作帳用的。（章誰
    保管？）會計部。（你有無同意公司替你刻章？）有。（離
    職時有無把印章拿回來？）公司沒有拿給我。」（見原審卷
    第八０頁）。是告訴人丁○○、戊○○二人就被告如何取得
    其身分證影本之方式，先謂「竊取」，後又改稱「留在公司
    」；就被告取得其等印章方式，先謂「盜刻」，再稱「係因
    發放薪資，由鈦格公司刻章」，後證人丁○○改稱「章是否
    我的還是公司替我刻的我不記得」，證人戊○○更稱「同意
    」公司替其刻章。故告訴人二人所言，前後供述不一，是否
    堪以採信，有待商榷。
  (四)證人乙○○於原審證稱：「（你為了擔任董事，有提出何證
    件給鈦格公司？）就是身分證及印章，我身分證影印之後交
    給總經理丙○○。（你說你之前在鈦格公司任職，任職期間
    薪資如何領取？）轉帳。（公司會不會幫你們刻章，然後留
    在公司？）沒有。」（見原審卷第五七頁）。證人丙○○於
    原審證稱：「（你跟上述四個人拿資料的過程如何？他們是
    否知道資料作何用處？）他們都知道。因為當時開會時已經
    有宣布，開完會之後乙○○和吳世捷把身分證影本交給我，
    是否是當天交的我不記得。戊○○部分，我要跟他拿身分證
    時，他不在台灣，他傳真給我的身分證影本不清楚，所以我
    送件被退回，我等他回臺灣後再跟他拿清楚的影本送件。丁○○是他親自交給我放在我的桌上，但不是同一天。…（你
    在鈦格公司的薪資如何領取？）轉帳。」（見原審卷第六六
    、六七頁），其於本院審理時並證稱：「（鈦格公司有需要
    員工印章？）不需要。薪資是用轉帳。（公司薪水如何處理
    ？）薪水是用轉帳，不需要刻章去領薪水。」（見本院卷第
    五三正反頁）。是據證人乙○○及丙○○所言，鈦格公司係
    以轉帳方式給付薪資，衡諸常情，告訴人應無庸再因領取薪
    資而提供印章給鈦格公司，況告訴人戊○○稱印章由會計部
    保管，而非由自己保管，離職時亦未拿回云云（見原審卷第
    八０頁），亦與常理不符，蓋一般人皆知印章之重要性，豈
    敢容任已離職之公司繼續持有自己之印章，而默不吭聲。
  (四)綜上所述，證人乙○○及丙○○稱有於丙○○之辦公室召開
    老虎納米公司之變更董監事會議乙情，前後供述相符，應堪
    採信。再訴外人吳世捷、證人乙○○亦分別透過告訴人或到
    院承認有在老虎納米公司變更董監事會議紀錄簽名；證人丙○○亦自承丁○○、戊○○是伊代簽，因為他們當時人不在
    公司，丁○○去客戶那裡維修，戊○○人在大陸，他們二人
    有授權伊代簽等語（見原審卷第七０頁），核與告訴人戊○○證稱其於九十一年二月農曆過完年後過去大陸乙情相符（
    見原審卷第七八頁）。又證人乙○○及丙○○就身分證影本
    及印章如何取得乙情亦供述相符，且告訴人等就被告如何取
    得其等印章及身分證影本乙情有上揭矛盾之處，自應以證人
    等所述方為可採。是被告被訴之犯罪事實，要屬不能證明。
三、原審遽為被告有罪之判決，自有未合。被告上訴否認犯行，
    指摘原審判決不當，請求撤銷改判，為有理由。自應由本院
    撤銷原審判決，另為被告無罪之諭知。
據上論斷，應依刑事訴訟法第三百六十九條第一項前段、第三百
六十四條、第三百零一條第一項前段，判決如主文。
本案經檢察官陳玉珍到庭執行職務。
中　　華　　民　　國　　96　　 年　　 2 　　月　　27　日
　　　　　　　　　刑事第十七庭  審判長法　官  趙功恆
                                　　  法　官  孫惠琳
                                　　  法　官  陳憲裕
以上正本證明與原本無異。
如不服本判決，應於收受送達後十日內向本院提出上訴書狀，其
未敘述上訴之理由者並得於提起上訴後十日內向本院補提理由書
（均須按他造當事人之人數附繕本）。
                                      書記官  劉育妃
中　　華　　民　　國　　96　　 年　　 3 　　月　　3 　日
